【裁判字號】    95,易,215
【裁判日期】    951120
【裁判案由】    傷害
【裁判全文】
臺灣花蓮地方法院刑事判決               95年度易字第215號
公  訴  人  臺灣花蓮地方法院檢察署檢察官
被      告  乙○○○
選任辯護人  曾泰源律師
被      告  戊○○
            丁○○
            己○○
上三人共同
選任辯護人  吳明益律師
            林政雄律師
被      告  壬○○
上列被告等因傷害案件，經檢察官提起公訴（95年度偵字第1177
號），本院判決如下：
    主  文
戊○○共同傷害人之身體，處有期徒刑拾月。
丁○○、己○○、壬○○共同傷害人之身體，各處有期徒刑捌月
。
乙○○○無罪。
    事  實
一、緣乙○○○於民國94年11月27日晚上7 時許，至花蓮縣壽豐
    鄉○○村○○路215 號戊○○住處，欲就謠傳其與戊○○妻
    子有染一事予以澄清，戊○○之父丙○○、戊○○聽聞後，
    與之發生言語衝突，乙○○○見說明無效，隨即離去，戊○○因此心生不滿，隨即與其兄丁○○、己○○及外甥壬○○
    共同基於傷害之犯意聯絡，於同日晚上8 時許，在花蓮縣壽
    豐鄉豐裡托兒所前，先由丁○○出拳毆打乙○○○，遭乙○○○擋住，壬○○復持鋼條（未扣案）朝乙○○○揮打，乙○○○亦以雙手擋下，己○○隨即出拳毆打乙○○○，戊○○亦持刀從後砍乙○○○之背部及腳部，丁○○、壬○○並
    以拳打腳踢方式毆打乙○○○，導致乙○○○受有頭部外傷
    併鼻樑挫傷、後腦頭皮血腫、右小腿深部撕裂傷15公分、背
    部多處刀傷（一處縫合8公分）及左臀刀傷（縫合7公分）等
    傷害。
二、案經乙○○○訴由花蓮縣警察局吉安分局報請台灣花蓮地方
    法院檢察署檢察官偵查起訴。
    理  由
甲、有罪部分：
一、訊據被告丁○○、壬○○坦承上開傷害犯行，惟否認有與被
    告戊○○、己○○共同傷害被告乙○○○；被告戊○○、己○○均矢口否認有上開傷害犯行，被告戊○○辯稱：事發時
    其與癸○○等人在店內，並不在現場，係聽到救護車聲音後
    ，才出去查看等語；被告己○○辯稱：伊當時與辛○○一起
    吃雞酒，並未在現場，也未動手，伊事後到戊○○店裡始知
    此事，當時已經打完了，救護車也到了等語。經查：
    (一)證據能力：
      (1)按刑事訴訟法第159條第1項規定：被告以外之人於審判
        外之言詞或書面陳述，除法律有規定者外，不得作為證
        據。又被告以外之人於審判中有傳喚不到者，其於檢察
        事務官、司法警察官或司法警察調查中所為之陳述，經
        證明具有可信之特別情況，且為證明犯罪事實之存否所
        必要者，得為證據。同法第159 條之3第3款亦定有明文
        。查被告丁○○、戊○○、己○○主張證人庚○○於警
        詢之陳述無證據能力。然證人庚○○經本院合法傳喚、
        拘提，並未到庭，而其係於案發後，就當時目睹案發情
        形加以說明，稽其作證所處情境，係在與其個人本身並
        無直接利害關係下所為之陳述，按理自較具有可信性，
        並具有必要性，故本院認其於警詢中之陳述，具有證據
        能力。
      (2)按刑事訴訟法第159條之3規定，被告以外之人於審判中
        有下列情形之一，其於檢察事務官、司法警察官或司法
        警察調查中所為之陳述，經證明具有可信之特別情況，
        且為證明犯罪事實之存否所必要者，得為證據：‧‧‧
        四、到庭後無正當理由拒絕陳述者。則被告以外之人於
        審判中到庭如無正當理由而拒絕陳述時，其在司法警察
        調查中所為之陳述，即非不得作為證據，此乃傳聞法則
        之例外規定，依「舉重明輕」之法理，被告以外之人在
        審判中到庭如有正當理由可以拒絕陳述，且該被告以外
        之人確實明確表達行使拒絕證言權，而不願意作證時，
        其在司法警察調查中所為之陳述，如符合前揭「經證明
        具有可信之特別情況，且為證明犯罪事實之存否所必要
        者」，自亦具有證據能力（台灣高等法院95年度上訴字
        第1998號判決可參）。本件檢察官聲請傳喚共犯壬○○
        作證，被告壬○○依法拒絕作證，徵其警詢時所處之情
        境，並未經警刑求或威脅、利誘，係自行衡量親情或自
        身利害關係後所為之陳述，自較具有可信性，依上開說
        明，其於警詢中所言，自有證據能力。
    (二)被告己○○雖辯稱：案發當時與辛○○共同喝雞酒，並未
      在場云云；被告戊○○亦辯稱：案發當時與癸○○在店內
      ，未在案發現場云云。然證人辛○○於本院係證稱：94年
      11月底某日晚上8 時許，曾請己○○一起喝雞酒，己○○
      約當日晚上9 時許離去，但其不記得該日為何日等語。證
      人辛○○既然不知與己○○共同喝雞酒之日期，自無從證
      明案發當時被告己○○不在場。至證人癸○○於本院雖證
      稱：其於94年11月27日晚上7 時20分許，與太太一起至丙○○所開之雜貨店買檳榔，買好之後，就坐在雜貨店前與
      戊○○聊天，期間戊○○均待在雜貨店，後來聽到救護車
      來，就與太太回家，離開時間約8 時15分許等語，然其於
      檢察官詰問其於94年11月25日、26日、27日、28日、29日
      、30日、94年12月1 日至同月10日，每日至丙○○所開雜
      貨店之時間、離開時間等節，其均能詳述該日有無去、何
      時去、何時離開之確切時間，似顯示其記憶超乎常人。但
      其又證稱：其不記得94年11月23日、24日有無去丙○○所
      開之雜貨店；迨審判長訊問案發後其至警局製作筆錄之時
      間為何，其竟證稱：忘記了云云。以其製作警詢筆錄之時
      間乃在案發之後，距離其於本院作證之時間較近，其竟不
      記得確切日期，則其焉能詳述其自94年11月25日起至94年
      12月10日止，每日有無去丙○○開設之雜貨店、何時去及
      何時離開等細節？足證其上開所述，應係憑空捏造之詞，
      不足採信。再被告壬○○於第一次警詢時供稱：案發當時
      其不在現場，事後才到現場，是舅舅丁○○一人與乙○○○在現場打架等語（見警卷第29頁）；於第二次警詢時供
      稱：當天其接到三舅己○○電話聯繫，己○○告知其外公
      丙○○遭乙○○○欺負，其即駕車前往案發地點，一抵達
      現場，看到二舅丁○○與乙○○○已空手扭打起來，隨後
      四舅戊○○、三舅己○○抵達現場，其擔憂二舅遭欺負，
      即拾起鋼條朝乙○○○揮舞，但遭乙○○○雙手擋下，並
      遭乙○○○勒住脖子，而乙○○○也遭其三名舅舅中一人
      勒住脖子，其感覺乙○○○遭人毆打，乙○○○放開其之
      後，其見乙○○○全身是血，現場確實有人持刀刃，但其
      不知何人所持，因現場一團亂，....，其第一次警詢中供
      稱不在場是因為案發隔日其前往四舅戊○○家中，當時三
      名舅舅均在場，三人告知警察會進行調查，對本案需圓謊
      ，因此其幫三名舅舅說謊等語（見警卷第32-34 頁），經
      比對被告丁○○、戊○○、己○○於第一次警詢時亦均供
      稱：係丁○○與乙○○○毆打，其等均未在場等情相符，
      再參以被告壬○○乃被告丁○○、己○○、戊○○三人之
      外甥，本件又係因被告乙○○○至被告戊○○住處，向壬○○之外祖父丙○○、戊○○解釋致雙方不快而引起，果
      被告戊○○、己○○未參與傷害乙○○○，被告壬○○實
      無附和被告乙○○○，以誣陷其舅舅戊○○、己○○之可
      能。是被告壬○○第二次警詢所述，應為真實，足堪採信
      。又上開乙○○○遭被告丁○○、壬○○、己○○、戊○○共同或徒手，或持刀、鋼條傷害之事實，亦據被告乙○○○於本院以證人身分結證綦詳，核與證人庚○○於警詢
      、證人子○○於本院所證述情節相符。是被告己○○、戊○○辯稱：其未在場云云，顯係卸責之詞，不足採信。
    (三)此外，復有乙○○○受傷照片4張及診斷證明書1張在卷可
      參。被告丁○○、壬○○、己○○、戊○○共同傷害乙○○○之事實，已臻明確，應依法論科。
二、核被告丁○○、壬○○、己○○、戊○○所為，均係犯刑法
    第277條第1項傷害罪。其等行為後，刑法第28條之規定，業
    經修正，比較修正前後之規定，修正後之規定並未有利於其
    等，依刑法第2條第1項前段，應適用修正前之刑法第28條規
    定。又被告丁○○、壬○○、己○○、戊○○間，有犯意聯
    絡與行為分擔，為共同正犯。爰審酌被告丁○○、壬○○、
    己○○、戊○○等犯罪之動機、手段、被告丁○○係最先動
    手之人、被告壬○○係持鋼條行兇、被告戊○○則持刀為之
    、其等四人之分工、被害人乙○○○之傷勢（主要為背後、
    小腿、臀部受有多處刀傷，其中三處各長達7公分、8公分、
    15公分），顯示持刀之被告戊○○下手之重，被告四人迄今
    均未賠償被害人乙○○○分文，及事後被告丁○○、壬○○
    坦承犯行，被告己○○、戊○○否認犯行之態度等一切情狀
    ，各量處如主文所示之刑。
乙、無罪部分：
一、公訴意旨略以：被告乙○○○於94年11月27日晚上7 時許，
    在花蓮縣壽豐鄉○○村○○路213 號門前，因細故與丙○○
    發生爭執，被告乙○○○即基於傷害之犯意，徒手毆打丙○○胸部，造成丙○○受有胸部挫傷之傷害；丙○○之子丁○○、戊○○、己○○三兄弟心生不滿即夥同姪子壬○○，於
    同日晚上8 時許，在豐裡托兒所前，與被告乙○○○理論，
    雙方一言不合即發生鬥毆，致丁○○則受有右大腿撕裂傷之
    傷害，因認被告乙○○○涉有刑法第277條第1項傷害罪嫌云
    云。
二、按犯罪事實應依證據認定之，無證據不得認定其犯罪事實；
    又不能證明被告犯罪者，應諭知被告無罪之判決，刑事訴訟
    法第154條第2項、第301條第1項分別定有明文。再認定不利
    於被告之事實，須依積極證據，苟積極證據不足為不利於被
    告事實認定時，即應為有利於被告之認定，更不必有何有利
    之證據（最高法院30年上字第816 號判例可參）；而所謂「
    積極證據足以為不利被告事實之認定」係指據為訴訟上證明
    之全盤證據資料，在客觀上已達於通常一般之人均不致於有
    所懷疑，而得確信被告確曾犯罪之程度，若未達到此一程度
    ，而有合理懷疑之存在時，即無從為有罪之認定（最高法院
    76年台上字第4986號判例可參）。
三、本件公訴人認為被告乙○○○涉有上開傷害罪嫌，係以告訴
    人丙○○、丁○○於警詢、偵查中之指訴及卷附診斷證明書
    2 張為其依據。訊據被告乙○○○堅決否認上開犯行，辯稱
    ：其未毆打丙○○，且其當時未持刀，不可能係其砍傷丁○○，可能是他們自己不小心砍到丁○○等語。經查：
    (一)證據能力：
      被告乙○○○主張被告丁○○於警詢及偵查中所言、告訴
      人丙○○、證人癸○○於警詢中所言均無證據能力。查證
      人丙○○、癸○○於警詢中所言與本院到庭所證內容大致
      相符，故依刑事訴訟法第159條第1項之規定無證據能力；
      而被告丁○○部分，因檢察官並未以證人身分聲請傳喚其
      作證，其於警詢中之證詞，依上開規定亦無證據能力，又
      丁○○就被告乙○○○所犯傷害部分，係立於證人之身分
      ，惟其偵查中就被告乙○○○是否有為傷害犯行之陳述，
      並未以證人身分具結，是其於偵查中所言，依刑事訴訟法
      第158條之3之規定無證據能力。
    (二)證人癸○○於本院證稱：「我去時，看到乙○○○跟丙○○大小聲，罵了一些三字經，乙○○○第一次來時，有推
      丙○○，丙○○好像有蹲下或坐下的樣子，我沒有扶丙○○，後來我看到他拿出圓板凳坐下」，後稱：「乙○○○
      用手掌像推球一樣推丙○○，丙○○被推之後沒有退好幾
      步，還是站著，戊○○有看到乙○○○推他父親」等語。
      證人丙○○於本院證稱：「乙○○○打我那次，癸○○先
      來，然後乙○○○來了，... 他用拳頭打我一下，我整個
      人倒下，倒在放香菸的架子，屁股碰到桌子，乙○○○打
      我時，戊○○不在場，約20分鐘之後才回來」等語。是證
      人癸○○與丙○○就被告乙○○○及癸○○何人先到、乙○○○係用手掌或拳頭毆打丙○○、丙○○遭毆打後有無
      倒下、戊○○有無在場等節，所述均不相符，而證人癸○○於本院證述內容有憑空捏造之情形，已如前述，其所述
      內容復與丙○○所述不符，故其證言不足採信。又丙○○
      所提出之診斷證明書上雖記載「胸部挫傷」，然其應診日
      期為94年11月30日，距離事發日94年11月27日，已隔3 日
      ，是其上所載之傷勢是否為被告乙○○○所為或其他原因
      造成，已非無疑。又參以告訴人丙○○係在被告乙○○○
      以己遭丙○○之子即被告丁○○、己○○、戊○○毆打而
      提出告訴之後，始提出本件傷害告訴，其是否因此挾怨虛
      捏上情，亦非無疑？實難僅憑其一人片面指訴及1 張事隔
      已3之診斷證明書，遽認被告乙○○○涉有此傷害犯行。
    (三)至檢察官起訴被告乙○○○傷害丁○○部分，檢察官於本
      院並未傳喚告訴人即被告丁○○作證，而告訴人丁○○於
      警詢、偵查中所言，均無證據能力，已如前述。又丁○○
      所提之診斷證明書雖記載「右大腿撕裂傷約4x1 公分」，
      然並無法直接證明係被告乙○○○所為。復參以被告壬○○於警詢中供稱：其知道當日丁○○右大腿有傷，但並非
      被告乙○○○所刺，應該是現場混亂時遭手持刀械之犯嫌
      所為，而乙○○○當日並未持刀或預藏刀械等語（警卷第
      34頁）。故被告乙○○○所辯，其未持刀不可能砍傷丁○○等語，確實可採。
四、綜上所述，本件依檢察官所舉之證據及本院調查證據之結果
    ，均無法認定被告乙○○○涉有檢察官所指傷害之犯行，揆
    諸首揭法條及判例意旨，爰為被告乙○○○無罪之諭知。
據上論斷，應依刑事訴訟法第299條第1項前段、第301條第1項，
刑法第2條第1項前段、第277條第1項、修正前刑法第28條，罰金
罰鍰提高標準條例第1條前段，判決如主文。
本案經檢察官甲○○到庭執行職務。
中    華    民    國    95    年    11    月    20    日
                        臺灣花蓮地方法院刑事第一庭
                              審判長法  官  張健河
                                    法  官  吳韻馨
                                    法  官  李世華
上列正本證明與原本無異。
如對本判決不服，應於送達後10日內，向本院提出上訴狀。（應
抄附繕本）
                                    書記官
中    華    民    國    95    年    11    月    20    日
附錄本判決論罪之法律條文：
中華民國刑法第277條第1項：
傷害人之身體或健康者，處三年以下有期徒刑、拘役或一千元以
下罰金。


司法院資訊處製作；財團法人民間司法改革基金會備份。
